---
title: "Práctica 1 - Elección de materias"
output: html_document
---


## Objetivo



## Teoría

## Análisis estadístico

```{r echo = FALSE}
dat1 <- read.csv("eleccciodeoptativas2016grupo2.xlsx - Base completa de eleccion.csv", 
				 dec = ",")

dat2 <- read.csv("eleccciodeoptativas2016grupo2.xlsx - resumen.csv", header = F)[, 1:2]

library(reshape2)

colnames(dat2) <- c("materia", "clave")

dat1 <- na.omit(dat1)
dat2 <- na.omit(dat2)

trainData.pre <- dat1[, c(1, 3:4)]
```

Los datos consisten en 2 tablas, una contiene las preferencias de los alumnos por las materias que eligieron y la otra la lista total de materias con su clave correspondiente.

Se muestra un fragmento de cada tabla:

```{r echo = FALSE}
library(knitr)

kable(head(dat1))
kable(head(dat2))
```

Se puede ver que en la columna de materias no se encuentra en un formato en específico, por lo que deberiamos pensar en utilizar solo las claves, confiando en que el error que un alumno pudiera cometer al saberla y escribirla es mínimo.

Ahora, dada la naturaleza de los datos, no se puede aplicar un Algoritmo de clustering directamente; debemos transformarlos y adecuarlos pasando los nombres de las materias como características: para cada individuo tendremos la preferencia hacia todas las materias.

```{r echo = FALSE}
x <- melt(trainData.pre, id.vars = c("Individuo","Clave")) # Melt previo
encoding <- acast(x, Individuo ~ Clave) # Pasamos las materias como columnas

index <- is.na(encoding) # Buscamos los NA's
encoding[index] <- 0 # Los remplazamos
```

Después de la transformación vemos los primeros renglones de nuestra nueva base:

```{r echo = FALSE}

base.temp <- cbind(data.frame(no.individuo = 1:nrow(encoding)), encoding)

kable(base.temp[1:3, 1:5])

```

## Método

## Conclusiones

## Bibliografía
