---
header-includes:
- \usepackage[utf8]{inputenc}
- \usepackage{verbatim}
- \usepackage{graphicx}
- \usepackage[spanish]{babel}
- \usepackage{amsfonts}
- \usepackage[table,xcdraw]{xcolor}
- \usepackage{enumitem}
- \usepackage{listings}
- \usepackage{geometry}
- \usepackage{setspace}
output:
  pdf_document:
    latex_engine: xelatex

---

\begin{titlepage}
\begin{center}
\vspace*{0in}

\begin{figure}[htb]
\centering
\includegraphics[ width = 8cm ]{images/fesa.png}
\end{figure}
\vspace*{0.25in}
\large{Universidad Nacional Autónoma de México}\\
\vspace*{0.5in}

Facultad de Estudios Superiores Acatlán\\
\vspace*{0.5in}

Técnicas estadísticas y minería de datos\\
\vspace*{0.5in}

Módulo VI. Análisis de varianza, factorial y de correspondencias y técnicas de estadística multivariada \\
\vspace*{0.5in}

\begin{large}
Práctica 3: \\
\end{large}

\vspace*{0.2in}
\begin{Large}
\textbf{Índices de desarrollo urbano} \\
\end{Large}

\vspace*{0.5in}
Camacho Ortíz Yuly \\
García Ramírez José Antonio \\
Méndez Ramírez Kenny Yahir \\
Vera Luna Maximiliano \\ 

\vspace*{1in}
Septiembre 2016 \\
\vspace*{0.05in}
\rule{80mm}{0.1mm}\\
\vspace*{0.1in}

\end{center}

\end{titlepage}

\tableofcontents{}

\newpage

# Objetivo 

Identificar las variables que integran distintos índices de desarrollo urbano mediante análisis factorial. 

# Problemática

A pesar de que existen diversas variables economicas, demograficas y geograficas para describir a los paises y a las ciudades en su aspecto
 social estas variables por lo general se enfocan a cuantificar un sólo aspecto, por ejemplo la población de una ciudad o su extensión territorial.
 Los indices son variables que miden un factor, en el sentido del analisis factorial, cuyos pesos de las variables pueden ser ajustados por la teoría. 

 Los indicadores tienen el objetivo de representar la realidad de forma cuantitativa, sencilla y directa, para así poder elaborar un análisis claro.

Existen indicadores simples e indicadores complejos. Por ejemplo, la tasa de analfabetismo y el acceso al agua potable son indicadores simples,
 ya que se refieren a atributos que se puede constatar su presencia o nivel calidad en forma simple y empírica. Diferente es el caso de indicadores 
 como indicador social, que requieren un marco conceptual más complejo, al ser ambos un constructo teórico y no tener una equivalencia empírica concreta.
 En la composición de indicadores se deben tener conceptos claros y precisos, que no requieran un gran desarrollo matemático o estadístico.

 Actualmente, se están llevando a cabo numerosos estudios de investigación sobre los sistemas de indicadores urbanos como apoyo a la toma de decisiones 
 en la gestión de las ciudades.
 
 
En este ejercicio partimos de los valores registrados para 21 ciudades en 11 variables que miden caracteristicas en forma particular 
(las variables son de tres tipos: un grupo enfocado a valores territoriales, otro a extension poblacional y el ultimo a servicios) con el
 fin dar una descripción de las ciudades que cuantifique diversos aspectos.
 
 \newpage

## Marco teórico

El Análisis factorial es un método multivariante que pretende expresar $p$ variables observables como una combinación lineal de $m$ variables hipotéticas o latentes, denominadas factores. Tiene una formulación parecida al análisis de componentes principales, pero el modelo que relaciona variables y factores es diferente en AF. Si la matriz de correlaciones existe, las componentes principales también existen, mientras que el modelo factorial podría ser aceptado o no mediante un test estadístico.

El AF obtiene e interpreta los factores comunes a partir de la matriz de correlaciones entre las variables.

## Modelo multifactorial

El modelo del análisis factorial de $m$ factores comunes considera que las $p$ variables observables $X_{1},...,X_{p}$ depende de $m$ variables latentes $F_{1},\ldots,F_{m}$ llamadas factores comunes, y $p$ factores únicos $U_{1},...,U_{p}$, de acuerdo con el modelo lineal:

$$X_{1} = a_{11}F_{1} + ... + a_{1m}F_{m} + d_{1}U_{1}$$
$$X_{2} = a_{21}F_{1} + ... + a_{2m}F_{m} + d_{2}U_{2}$$
$$                      ...                           $$
$$X_{p} = a_{p1}F_{1} + ... + a_{pm}F_{m} + d_{p}U_{p}$$

Las hipótesis del modelo son:

\begin{itemize}
\item Los factores comunes y los factores únicos están incorrelacionados dos a dos.
\item Los factores comunes están incorrelacionados con los factores únicos.
\item Tanto los factores comunes como los factores únicos son variables reducidas (media cero y varianza uno).
\end{itemize}

## Matriz factorial

Los coeficientes $a_{ij}$ son las saturaciones entre cada variable $X_{i}$ y el factor $F_{j}$. La matriz $p \times m$ que contiene estos coeficientes es la matriz factorial.

Si indicamos por $\textbf{X} = (X_{1},...,X_{p})'$ el vector columna de las variables, y análogamente $\textbf{F} = (F_{1},...,F_{m})'$, $\textbf{U} = (U_{1},...,U_{p})'$, el modelo factorial en expresión matricial es 

$$\textbf{X = AF + DU},$$

donde $\textbf{D} = diag(d_{1},...,d_{p})$ es la matriz diagonal con las saturaciones entre variables y factores únicos. El AF tiene com principal objetivo encontrar e interpretar la matriz factorial $\textbf{A}$.

```{r}
ciudades<-read.csv("ciudades.csv")
```

# Análisis descriptivo de las variables

Para el Análisis factorial contamos con 11 variables, las cuales corresponden a la caracteristicas de 21 ciudades. Las ciudades de las que se recaba la información son: Buenos Aires, Dhaka, Rio de Janeiro, Sao Paolo, Beijing, Shanghai, Tianjin, Cairo, Bombay, Calcutta, Delhi, Jakarta, Osaka, Tokyo, Seoul, Mexico City, Lagos, Karachi, Manila, Los Angeles y New York.

$\textbf{Area}$: Esta variable va de 21.4 a 1680, y tiene media de 409.4  

```{r}
summary(ciudades$Area)
```

$\textbf{Pop 1980}$: Se refiere a la poblaci?n en millones de las ciudades en 1980. La media se encuentra en 9150.  
```{r}
summary(ciudades$Pop.1980)
```
$\textbf{Pop 1990}$: Se refiere a la poblaci?n en millones de las ciudades en 1990. La media se encuentra en 11584.  
```{r}
summary(ciudades$Pop.1990)
```
$\textbf{Pop 2000}$: Se refiere a la poblaci?n en millones de las ciudades en 2000. La media se encuentra en 14544.  
```{r}
summary(ciudades$Pop.2000)
```
$\textbf{Growth}$: El crecimiento de las ciudades analizadas va de .3 a 7.2 y tiene media 2.838
```{r}
summary(ciudades$Growth)
```
$\textbf{Food}$
```{r}
summary(ciudades$Growth)
```
$\textbf{PersRoom}$: Es el n?mero de personas que en promedio comparten habitaci?n.
```{r}
summary(ciudades$PersRoom)
```
$\textbf{Water}$: Es el porcentaje de personas con acceso a agua potable en cada ciudad.
```{r}
summary(ciudades$Water)
```
$\textbf{Elec}$: Es el porcentaje de personas con acceso a luz el?ctrica en cada ciudad.
```{r}
summary(ciudades$Elec)
```
$\textbf{Phones}$
```{r}
summary(ciudades$Phones)
```
$\textbf{Vehicles}$
```{r}
summary(ciudades$Vehicles)
```

